【裁判字號】    89,上易,2016
【裁判日期】    891228
【裁判案由】    詐欺
【裁判全文】
臺灣高等法院臺南分院刑事判決               八十九年度上易字第二一六號 Ｃ
      上  訴  人
      即  被  告  甲  ○  ○
      選任辯護人  陳  魁  元  律師
右上訴人因詐欺案件，不服臺灣臺南地方法院八十九年度易字第一七八０號中華民國
八十九年十月二十日第一審判決（起訴案號：臺灣臺南地方法院檢察署八十九年度偵
字第三０九八號），提起上訴，本院判決如左：
      主      文
上訴駁回。
      事      實
一、甲○○（原名汪海水）係台南縣永康市「鉅岱企業管理顧問有限公司」經理，以
    從事受客戶（勞工）委託代辦申請『勞保給付』為業務。甲○○明知勞工保險被
    保險人即台南市電氣業職業工會會員乙○○（已判決有期徒刑四月，緩刑三年確
    定）顏面額頭所遺留之疤痕（民國八十七年十月十日乙○○在南投縣因駕車自撞
    行道樹發生車禍所留下之傷疤），未達『顏面傷殘』之勞保給付標準，詎汪、施
    二人共同意圖不法所有，謀議由甲○○設法以乙○○『顏面傷殘』名義詐領『勞
    保給付』，並約定事成後由甲○○從『勞保給付』中抽佣三成牟利；謀議既定，
    乙○○遂於八十八年十月二十八日，依約前往「鉅岱企業管理顧問有限公司」辦
    公室（台南縣永康市○○路六八九號八樓之七），由甲○○以眉筆沾塗料在乙○
    ○之額頭描繪、變造顏面疤痕後，當場予以照相，於台南市電氣業職業工會以乙
    ○○名義填製「勞工保險給付申請書」時，連同上開『經變造顏面疤痕』照片二
    張，於同年十月二十九日循序經由台南市電氣職業工會轉送「勞工保險局」提出
    申請，意圖使勞工保險局陷於錯誤而不法獲取『勞保傷害殘廢給付』。嗣勞工保
    險局依法受理申請後，查明乙○○『其顏面疤痕係經變造』等情，遂裁定『不予
    給付』，並將全案函請警方查處而得悉上情。
二、案經台南市警察局移送由台灣台南地方法院檢察署檢察官偵查起訴。
      理      由
一、訊據上訴人即被告甲○○對於上開犯罪事實供承不諱，核與同案被告乙○○於警
    訊及偵查中所供相符，並有乙○○上開變造疤痕照片二紙及勞工保險局台南市辦
    事處八十八年十二月二十八日八八保南市辦字第四二二九號函、勞工保險局書函
    、勞工保險給付申請書、勞工保險殘廢診斷書、委任書等在卷足按，事證明確。
    辯護意旨以被告代乙○○申請本件給付，並非一經提出申請，勞保局即有給付之
    義務云云，惟被告提出乙○○變造疤痕照片二紙及勞工保險給付申請書等用以申
    請勞保給付，其主觀上即有詐領之不法所有之意圖至為灼然，被告上開辯解，洵
    不足採，犯行堪予認定。
二、核被告甲○○所為，係犯刑法第三百三十九條第三項、第一項詐欺未遂罪。被告
    甲○○與已判決確定之乙○○間就上開犯行間，互有犯意聯絡及行為分擔，應論
    以共同正犯。被告已著手於上開犯罪行為之實行而不遂，為未遂犯，依刑法第二
    十六條規定按既遂犯之刑度減輕之。原審以被告甲○○罪證明確，因予適用刑法
    第三百三十九條第一項、第三項、第二十八條、第二十六條前段、罰金罰鍰提高
    標準條例第一條前段規定，併審酌被告犯罪之動機、目的、手段及所造成危害等
    一切情狀，量處被告有期徒刑肆月，以資懲儆。本院經核原判決認事用法，並無
    違誤，量刑亦為妥適。被告上訴意旨，指摘原判決不當，非有理由，應予駁回。
據上論斷，應依刑事訴訟法第三百六十八條判決如主文。
本案經檢察官羅清溪到庭執行職務。
中    華    民    國     八十九      年    十二      月     二十八      日
                                  臺灣高等法院臺南分院刑事第五庭
                                      審判長法官  茆    臺    雲
                                            法官  蔡    長    林
                                            法官  曾    平    杉
右正本證明與原本無異。
不得上訴。
                                      法院書記官  黃    全    忠
中    華    民    國      九十      年      一      月     二           日
附錄法條：
刑法第三百三十九條第一項：意圖為自己或第三人不法之所有，以詐術使人將本人或
                          第三人之物交付者，處五年以下有期徒刑、拘役或科或
                          併科一千元以下罰金。
刑法第三百三十九條第三項：前二項之未遂犯罰之。


司法院資訊處製作；財團法人民間司法改革基金會備份。
